【裁判字號】    96,訴,800
【裁判日期】    970623
【裁判案由】    毒品危害防制條例
【裁判全文】
臺灣臺北地方法院刑事判決               96年度訴字第800號
公  訴  人  臺灣臺北地方法院檢察署檢察官
被      告  丙○○
指定辯護人  本院公設辯護人曾德榮
上列被告因毒品危害防制條例案件，經檢察官提起公訴（95年度
偵字第17121號），本院判決如下：
    主  文
丙○○明知為禁藥而轉讓，共貳罪，各處有期徒刑拾月，均減為
有期徒刑伍月。應執行有期徒刑捌月。
    事  實
一、丙○○明知第二級毒品安非他命係行政院衛生署公告查禁之
    物，屬藥事法規定之禁藥，依法不得轉讓，竟於民國95年7
    月初某日，在其女朋友劉鳳珍位在台北市○○區○○路4段
    46巷82號2樓之住處內，因乙○○前去為其安裝（下載）電
    腦遊戲軟體，而將數量不詳之禁藥安非他命轉讓與乙○○施
    用；又於同年月14日下午某時許，前往乙○○位於臺北市○
    ○區○○街155號4樓住處拿取電腦遊戲軟體光碟時，將數量
    不詳之禁藥安非他命轉讓與乙○○施用。嗣乙○○於翌（15
    ）日因施用安非他命為警查獲，於警局製作筆錄時供稱其向
    丙○○取得安非他命，始查獲上情。
二、案經臺北市政府警察局大安分局報請臺灣臺北地方法院檢察
    署檢察官偵查起訴。
    理  由
壹、程序部分：
一、按被告以外之人於審判外之言詞或書面陳述，除法律有規定
    者外，不得作為證據，刑事訴訟法第159條第1項定有明文。
    查證人乙○○之警詢筆錄，屬被告以外之人於審判外之言詞
    陳述紀錄，因辯護人主張該筆錄係傳聞證述，無證據能力，
    復查無得例外取得證據能力之規定，應無證據能力，不得作
    為本案認定被告有罪之依據。
二、次按被告以外之人於偵查中向檢察官所為之陳述，除顯有不
    可信之情況者外，得為證據，刑事訴訟法第159條之1第2項
    定有明文。查證人乙○○、劉鳳珍之偵訊筆錄，為被告以外
    之人於偵查中向檢察官所為之陳述紀錄，均經彼等具結在卷
    ，合於法定要件，復查無「顯有不可信之情況」，乃傳聞證
    據之例外情形，有證據能力。
三、末按，被告以外之人於審判外之陳述，雖不符刑事訴訟法第
    159條之1至之4之規定，而經當事人於審判程序同意作為證
    據，法院審酌該言詞陳述或書面陳述作成時之情況，認為適
    當者，亦得為證據；當事人、代理人或辯護人於法院調查證
    據時，知有第159條第1項不得為證據之情形，而未於言詞辯
    論終結前聲明異議者，視為有前項之同意，刑事訴訟法第15
    9條之5定有明文。經查：除上揭供述證據外，本件檢察官、
    被告及辯護人均未就其他證據資料之證據能力提出爭執，且
    迄於言詞辯論終結前，亦未就本院所調查之其他證據資料主
    張有刑事訴訟法第159條第1項不得為證據之情形，應認均已
    同意其他證據資料得作為本案之證據。從而，以下所述之其
    他證據資料，縱有屬傳聞證據，且不符刑事訴訟法第159條
    之1至之4規定之情形者，經審酌各該證據資料作成時之一切
    客觀情況，認均無不適當情事，而有證據能力，均先敘明。
貳、實體部分：
一、訊之被告丙○○雖不否認偶爾會和吸毒的朋友請來請去（指
    安非他命），惟否認轉讓禁藥安非他命與乙○○，辯稱：乙
    ○○去幫伊下載電腦遊戲軟體後，只是讓乙○○吸吸食器裡
    剩下的安非他命，伊沒有轉讓安非他命與乙○○云云。經查
    ：
    (一)被告於前揭時、地，無償將數量不詳之安非他命轉讓與證
      人乙○○（以下逕稱其名）之事實，業據乙○○於本院97
      年6月2日審理時證述明確（其略稱：伊稱呼被告老鄭，95
      年7月份伊有去過台北市○○區○○路4段46巷82號2樓，
      伊去那邊吸食毒品，那裡是周君黛跟她先生劉大虎住的地
      方，劉大虎的妹妹中有1位叫劉鳳珍，好像是丙○○的同
      居人。（檢察官問：無跟丙○○買過毒品嗎？）有給他錢
      ，但他不收，因為伊常幫他修電腦。伊幫他修電腦，他請
      伊用，伊有拿錢要給他，他說不要，東西只有一點點，要
      請伊的。伊都是上網去幫他抓軟體安裝而已，並沒有買零
      件。（檢察官問：修電腦，他請你用安非他命，這種情形
      有幾次？）兩次，一次在伊家，他拿電腦過來給伊修，另
      一次在周君黛那裡，但是時間很久，伊忘記了。（辯護人
      問：被告曾經給你安非他命的次數有幾次？）兩次，一次
      是在伊家裡，一次是在周君黛住處。（辯護人問：這兩次
      被告都沒有收你的錢？）是的…周君黛住處那次先等語）
      ，而被告於本院審理時亦自承曾請乙○○至劉鳳珍前揭住
      處安裝（下載）電腦遊戲軟體，亦曾至乙○○之前揭住處
      ，向乙○○拿取電腦遊戲腦體光碟；又乙○○於95年7月
      15日經警查獲施用安非他命案件，業經本院以95年度簡字
      第2949號判決確定，亦有臺灣高等法院前案紀錄表及判決
      書在卷可稽，堪認乙○○所述非虛；再衡以被告本身於當
      時亦有吸食安非他命之情形，其將少量安非他命無償給與
      替其安裝電腦遊戲腦體之友人乙○○施用，亦與被告所自
      承偶爾會和吸毒的朋友請來請去之情形無違，故認乙○○
      之證述應為可採。
    (二)公訴意旨雖認被告係基於販賣第二級毒品安非他命之犯意
      ，於95年7月初之某日，在女朋友劉鳳珍位在台北市○○
      區○○路4段46巷82號2樓之住處內，以新台幣（下同）
      3000元之代價，販賣數量不詳之安非他命予乙○○（起訴
      書以甲○代之），又於同年月14日晚間6時許，在乙○○之
      住處以2000元之代價，販賣數量不詳之安非他命予乙○○
      ，因認被告涉犯毒品危害防制條例第4條第2項之販賣第二
      級毒品罪嫌等語。惟查：
      1.被告堅決否認上開販賣犯行，且除乙○○於警詢及偵訊
        時之證述外，卷內並無其他積極證據足資認定被告確有
        販賣安非他命之犯行，而乙○○警詢中之陳述，因辯護
        人爭執其證據能力，又其陳述與在本院審理中之證述雖
        有不符，然未具有特別可信之情況，不具證據能力，自
        不得採為被告不利認定之證據。
      2.又乙○○於檢察官「96年5月11日」偵訊時係證稱：「
        （認不認識丙○○？）認識，他的綽號叫老鄭）……（
        你所施用毒品安非他命來源？）我有跟老鄭買過安非他
        命二、三次。第一次是95年7月15日被查獲的前幾天，
        在劉鳳珍位於木柵的住處，是2樓，當時劉鳳珍是老鄭
        的女朋友，周君黛是劉鳳珍的大嫂，周君黛是劉大虎的
        七子，在查獲前幾天，就是在該處我有跟老鄭買過安非
        他命1次，是以3000元購買的。第二次是在查獲前一天
        （7月14日）下午，詳細時間我忘了，在我家裡是以200
        0元，向他買了安非他命，我確認我有跟被告買過安非
        他命二次，後來隔天就是15日我就被抓了，警察也有扣
        到殘渣袋，就是我跟被告買的」等語，顯與其在本院所
        證為前開證述不符。
      3.乙○○就其先前證述會與本院審理中之證述不符，證稱
        係：因被告後來有跟一個女子來偵查庭開庭，後來伊的
        案件多了一條3個月，所以伊是在氣被告，才在檢察官
        那邊說有用錢買2次，但實際上是伊要拿錢給他，他不
        要，因為他說那些東西沒什麼，一點點而已，而且伊那
        時也沒什麼錢等語，而經查本院依職權所調取之乙○○
        涉嫌毒品危害防制條例案件卷宗（臺灣臺北地方法院檢
        察署95年度毒偵字第1874號、本院95年度簡字第2949號
        ），劉鳳珍於檢察官95年9月13日偵查該案時確實曾到
        庭作證，且證稱乙○○於95年7月7日在其住處施用安非
        他命，沒有看見丙○○給乙○○安非他命等語（見95年
        度毒偵字第1874號卷第56、57頁），檢察官乃向本院聲
        請簡易判決處刑，本院於95年10月26日以95年度簡字第
        2949號判決判處乙○○2次施用第二級毒品，各處有期
        徒刑4月，應執行有期徒刑6月，有卷附之前揭判決書正
        本可稽，因而乙○○所證述其係因那時很氣被告才會那
        樣講，顯非無稽。
      4.再衡以乙○○於檢察官96年5月11日偵訊及本院審理時
        作證，均在供前即已具結，明知負有據實陳述之義務，
        否則即屬偽證，將受7年以下有期徒刑之重罰，其在本
        院審理時既仍為與在檢察官偵訊中陳述不符之證述，且
        自承自己在偵查中之證述係因氣被告而為，顯然其已有
        受偽證處罰之意，然其既仍堅稱被告先後2次給伊安非
        他命，並無從解免被告之刑事責任，足見乙○○應非係
        為迴護被告而故意為與偵訊中不同之證述，故認其於本
        院審理時之證述為可採。
      5.綜上所述，乙○○於檢察官偵訊中所為不利於被告之證
        述，既與其在本院審理中證述不符，且無其他積極之證
        據證明其於偵查中之證述具有較可信之情況，自不能遽
        採為不利於被告之認定。
    (三)從而，被告轉讓禁藥安非他命2次與乙○○之犯行，已事
      證明確，應予依法論科。
二、查安非他命固屬毒品危害防制條例所定之第二級毒品；惟「
    安非他命類」（Amphetamine-like）藥品，前經行政院衛生
    署於69年12月8日衛署藥字第301124號公告禁止輸入、製造
    、販賣，而屬於藥事法第22條第1款所規定之禁藥，嗣雖經
    同署於79年10月9日以衛署藥字第904142號公告列入麻醉藥
    品管理條例第2條第4款所定「化學合成麻醉藥品」管理，惟
    仍不失其為禁藥之性質，不得非法轉讓。按藥事法第83條第
    1項法定刑為7年以下有期徒刑，得併科新臺幣500萬元以下
    罰金，較毒品危害防制條例第8條第2項、第3項、第4項及其
    未遂犯之法定刑為重。藥事法第83條第1項係於93年4月21
    日修正公布，同年月23日施行，為毒品危害防制條例之後法
    。又毒品之範圍尚包括影響精神物質與其製品，而藥事之管
    理，則非僅止於藥品之管理；再毒品未必係經公告之禁藥，
    禁藥亦未必為毒品，因而毒品危害防制條例與藥事法二者，
    並無必然之特別法與普通法關係。故除有轉讓之第二級毒品
    達毒品危害防制條例第8條第6項之一定數量，經依法加重後
    之法定刑較藥事法第83條第1項之法定刑為重之情形外，因
    藥事法第83條第1項為後法，且為重法，應優先適用藥事法
    處罰（參照臺灣高等法院暨所屬法院94年法律座談會刑事類
    提案第8號結論及最高法院97年度台上字第2158號、96年度
    台上字第3582號判決）。本件被告所轉讓安非他命之數量，
    均查無證據足認已達毒品危害防制條例第8條第6項所定之一
    定數量，是核被告所為，係犯藥事法第83條第1項之轉讓禁
    藥罪。其轉讓安非他命前持有安非他命之低度行為，為轉讓
    之當然行為，不另論罪。被告先後2次轉讓禁藥之行為，因
    犯意各別，應分論併罰之。公訴意旨雖認被告先後2次交付
    第二級毒品安非他命予乙○○之行為，應構成毒品危害防制
    條例第4條第2項之販賣第二級毒品罪嫌，惟按，販賣毒品之
    所謂販賣行為，須行為人基於營利之目的，而販入或賣出毒
    品方足構成，其主觀上需有營利之意圖（最高法院69年臺上
    字第1675號判例、93年度台上字第1651號判決意旨參照）。
    苟始終無營利之意思，縱以原價或低於原價有償讓與他人，
    即難謂為販賣行為，僅得以轉讓禁藥罪論處，復有最高法院
    91年度臺上字第1443號判決可供參照。至行為人有無營利之
    意圖，自應依證據認定之，且須達到通常一般人均不致有所
    懷疑，而得確信其為真實之程度，始得據為有罪之認定。本
    件尚難證明被告有向乙○○收取金錢，業如前述，又被告本
    身亦有施用安非他命之情形，本案亦未扣得數量龐大而顯然
    超出被告自行施用所需之毒品、磅秤、夾鏈袋等物品，自亦
    無法證明被告有向上手購入大量毒品，而自始具有販賣予他
    人營利之意圖，故上開證據均不足以證明被告有販賣安非他
    命與乙○○之營利意圖，基於罪疑惟輕原則，自無法認定被
    告成立販賣第二級毒品之犯行，起訴書所引之上述法條容有
    未洽，然其基本社會事實同一，爰依法變更起訴法條為轉讓
    禁藥罪。審酌被告自身有施用安非他命惡習，應深知安非他
    命危害人之身心健康匪淺，竟非法轉讓安非他命供他人施用
    ，兼衡渠被告犯罪之素行狀況、犯罪之動機、目的、手段及
    犯罪後之態度等一切情狀，分別量處如主文所示之刑。再被
    告之犯罪時間均在96年4月24日以前，所犯之罪合於減刑條
    件，依該條例第2條第1項第3款之規定，均減其宣告刑2分之
    1為有期徒刑5月，並定其應執行之刑。
據上論斷，應依刑事訴訟法第299條第1項前段、第300條，藥事
法第83條第1項，刑法第11條前段、第51條第5款，中華民國九十
六年罪犯減刑條例第2條第1項第3款、第7條、第10條第1項，判
決如主文。
本案經檢察官楊智綸到庭執行職務
中    華    民    國    97    年    6     月    23    日
                  刑事第十庭審判長法  官  林春鈴
                                  法  官  姚念慈
                                  法  官  林柏泓
以上正本證明與原本無異。
如不服本判決，應於判決送達後10日內，向本院提出上訴狀。
                                  書記官  黃鈴容
中    華    民    國    97    年    6     月    23    日
附錄本案論罪科刑法條全文：
藥事法第83條
明知為偽藥或禁藥，而販賣、供應、調劑、運送、寄藏、牙保、
轉讓或意圖販賣而陳列者，處七年以下有期徒刑，得併科新臺幣
五百萬元以下罰金。
犯前項之罪，因而致人於死者，處七年以上有期徒刑，致重傷者
，處三年以上十二年以下有期徒刑。
因過失犯第一項之罪者，處二年以下有期徒刑、拘役或科新臺幣
三十萬元以下罰金。
第一項之未遂犯罰之


司法院資訊處製作；財團法人民間司法改革基金會備份。
